臺灣臺北地方法院民事判決　　　　　　　94年度訴字第2889號
原　　　告　丙○○
被　　　告　乙○○
兼上一人之
訴訟代理人　甲○○
上列當事人間請求清償債務等事件，本院於民國94年10月24日言
詞辯論終結，判決如下：
    主      文
被告應連帶給付原告新台幣壹佰拾伍萬元及自民國94年5月31
日起至清償日止，按年息5%計算之利息。
被告應容許原告進入台北市私立舒曼音樂美術珠心算文理短期補
習班之班址即門牌台北市○○區○○路202巷11號及13號1樓。
原告其餘之訴駁回。
訴訟費用由被告連帶負擔30％，餘由原告負擔。
本判決第1項於原告以新台幣肆拾伍萬元供擔保後，得假執行；
但被告如以新台幣壹佰拾伍萬元預供擔保後，得免為假執行。
原告其餘假執行聲請駁回。
    事實及理由
一、原告主張：被告乙○○（下稱乙○○）於民國92年間陸續向
    伊借款達新台幣（下同）12,100,000元，作為經營附表二所
    示補習班週轉用，另再於92年11月至93年2月止，先後向伊
    借款1,850,000元支付員工薪資，共計達13,950,000元而無
    力清償。雙方乃於93年3月2日簽訂和解協議書（下稱系爭和
    解書），約定自93年3月20日起分期清償上列借款（詳如附
    表一所示），並由被告甲○○擔任連帶保證人。詎乙○○竟
    於93年3月20日即違約未清償，經催告後仍未履行，依約乙
    ○○即應將附表二所示補習班經營權轉讓由伊經營，至清償
    上列借款時止。爰依系爭和解書第1條第1款、第3條約定，
    提起本訴等情。並於本院聲明：(一)被告應連帶給付原告
    1,350,00 0元，及加計自起訴狀繕本送達翌日（即94年5月
    31日）起算之法定遲延利息。(二)被告應容忍原告進如附表二
    所示處所。(三)被告應將附表二所示補習班負責人變更登記為
    原告或原告指定之人。(四)願供擔保請准宣告假執行。
二、被告則以：嘉一國際文理電腦音樂短期補習班（即附表二編
    號1.所示，下稱嘉一補習班）班址之建物已經移轉登記為原
    告所有；且舒曼音樂美術珠心算文理補習班（附表二編號2.
    所示，下稱舒曼補習班）因原告實施假扣押，查封該班內物
    品而無法營業，另舒曼國際托兒所（即附表二編號3.所示，
    下稱舒曼托兒所）業已轉手他人經營維格國際托兒所，均已
    給付不能，且伊等給付原告借款利息高達60％，顯屬過高，
    自得與借款金額予以抵銷等語，資為抗辯。並於本院聲明：
    (一)原告之訴及假執行聲請均駁回。(二)如受不利之判決，願供
    擔保請准宣告免為假執行。
三、查，乙○○於92年間陸續向原告借款達12,100,000元，作為
    經營附表二所示補習班周轉用，另再於92年11月至93年2月
    止，先後向伊借款1,850,000元支付員工薪資，共計達13,95
    0,000元而無力清償。雙方乃於93年3月2日簽訂系爭和解書
    ，約定自93年3月20日起分期清償上列借款（詳如附表一所
    示），並由甲○○擔任連帶保證人等情，有卷附和解協議書
    為證（見本院卷第9至12頁），並為被告所不爭執（見本院
    卷第31頁、第73頁），堪信為真。
四、本件應審究者為(一)被告所為借款金額之抵銷抗辯是否成立？
    (二)原告可否請求進入附表二所示各補習班班址內？(三)被告是
    否應將附表二所示補習班負責人變更為原告或原告指定之人
    之義務？茲分別論述如下：
(一)、被告所為借款金額之抵銷抗辯是否成立？
    查，被告本應自93年3月20日起分期清償借款（詳如附表一
    所示），卻未依約履行，經原告催告後，仍未依約履行乙情
    ，有卷附台北青田郵局第290號及第348號存證信函、台北長
    安郵局支郵局第1056號存證信函、回執可憑（見本院卷第
    49至54頁），並為被告所自陳（見本院卷第38頁反面），足
    見被告並未依據系爭和解書第1條第1款規定履行系爭和解契
    約甚明。雖被告抗辯：原告向伊等收取借款利息高達60％，
    顯屬重利，伊等自得以原告超收利息與系爭借款金額抵銷云
    云。惟被告自陳僅陸續清償數萬元予原告（見本院卷第38頁
    反面），後又改稱清償達60餘萬元云云（見本院卷第73頁反
    面），然為原告所否認。而被告對於清償原告金額為若干，
    始終無法舉證證明清償原告之金額，僅泛稱60餘萬元云云，
    是被告以此金額與原告為抵銷抗辯云云，自無可取。
(二)、原告可否請進入附表二所示補習班班址內？
  1.查，嘉一補習班之班址建物所有權，為原告於93年4月1日向
    訴外人連秀美購買並完成所有權移轉登記乙節，此有卷附土
    地及建物所有權狀、契稅繳款書可稽（見本院卷第75至77頁
    ），而被告因積欠原告借款未還，遭原告聲請假扣押，並查
    封系爭該建物內被告經營該補習班所用之生財器物，現均交
    由原告保管乙事，亦有卷附本院93年度裁全字第6286號假扣
    押民事裁定、查封物品清單足參（見本院卷第55至58頁），
    並為原告所不爭執，則被告顯已無法未再經營該補習班至明
    。是以，原告既為該建物所有權人，且被告已無在該建物內
    經營補習班，則原告請求被告經容許其進入該場所乙節，自
    已欠缺權利保護之必要。
  2.觀諸系爭和解書第三條約定：「乙方（指乙○○）如有一期
    未依約清償時，甲方（指原告）得發函催告乙方於次期清償
    日前全額補足，乙方若未於期限內清償，乙方應將其所經營
    補習班經營權移轉於甲方，迄乙方清償全部債務為止，移轉
    方式如下：(一)移轉標的：台北市嘉一國際文理珠心算電腦音
    樂短期補習班．．．．台北市舒曼音樂美術珠心算文理補習
    班．．．台北市私立舒曼國際托兒所．．．(二)甲方於本條催
    告期限屆滿後，得自行進入前揭處所處分該處所內一切動產
    、現金及智慧財產權、營業祕密．．．等無須另行通知，乙
    方並有配合移轉之義務。
    ．．．」（見本院卷第10頁），可知若乙○○未依約履行時
    ，經原告催告後，被告即需容忍原告進入各該經營補習班場
    所內，經營補習班。查，門牌台北市○○路202巷11及13 號
    1樓為被告經營舒曼補習班，並由甲○○擔任該補習班登記
    負責人等情，有台北市短期補習班立案證書在卷足稽（見本
    院卷第27頁），而被告既已自陳未依約履行清償義務，且經
    原告催告後，乙○○仍未履行（見本院卷第53至54頁），則
    原告依據系爭和解書第3條第1款及第2款規定，訴請被告應
    容忍其進入該場所內，於法有據，應予准許。
  3.次查，舒曼托兒所本已辦理歇業，現該址業已變更為「維格
    國際托兒所」，其負責人李玉碧等情，有卷附台北市政府社
    會局94年6月30日北市社五字第09432335500號函可參（見本
    院卷第28頁），是被告既未於該址經營托兒所，則原告依據
    系爭和解書第3條約定，訴請被告應容忍其進入該場所，被
    告已屬給付不能。故原告此部分請求，即非有據，應予駁回
    。
(三)、被告是否應將附表二所示補習班負責人變更為原告或原告指
    定之人之義務？
    查，系爭和解書第三條固約定，乙○○如有未按期依約清償
    時，原告得發函催告乙○○於次清償日前全額補足，乙○○
    若未於期限內清償，乙○○應將其所經營補習班經營權移轉
    於原告，迄乙方清償全部債務為止（見本院卷第10頁），且
    參照該條第2款約定「(二)甲方（指原告）於本條催告期限屆
    滿後，得自行進入前揭處所處分該處所內一切動產、現金及
    智慧財產權、營業祕密．．．等無須另行通知，乙方（指乙
    ○○）並有配合移轉之義務。．．．」（見本院卷第10頁）
    ，及對照系爭和解書第4條約定：「乙方（指乙○○）保證
    自本協議書簽署完畢起迄全部欠款清償完畢止，對第3條第1
    款所指各公司行號均有完整之經營權利。乙方非經甲方（指
    原告）同意，不得將經營權移轉於第三人或使第三人代為經
    營。乙方未得甲方同意，亦不得變更該公司商號之經營處所
    、營業項目、應業規模及其他與經營權有關之事項。」以觀
    （見本院卷第11頁），可見原告與乙○○系爭和解書約定，
    若乙○○未依約履行清償義務時，即將嘉一補習班、舒曼補
    習班、及舒曼托兒所經營權交由原告經營，迄至債務（即13
    ,950,000 元借款）全部清償時止，且移轉嘉一及舒曼補習
    班、舒曼托兒所之經營權項目應僅限於將各該補習班、托兒
    所之經營權利，及第3條第2款所指應移轉予原告供經營補習
    班及托兒所之財物項目而言，並未包含將補習班之負責人變
    更為原告或原告指定之人，此觀系爭和解書第3條、第4條約
    定自明。設若雙方經營權之移轉有包含將上列各補習班、托
    兒所之負責人變更為原告或原告指定之人在內，則雙方既已
    於系爭和解書第3條第2款約定經營權應予以移轉項目之詳細
    內容（如：智慧財產權、營業祕密等均包含在內，見本院卷
    第10頁），而補習班、托兒所負責人名義之變更，此屬於經
    營權之重要事項，雙方理當會於系爭和解契約第3條內予以
    載明變更負責人之方式、期限等，何以雙方卻未於該和解書
    內予以約定記載？此顯與常情有違。益證，雙方所指將經營
    權移轉至全部債務清償時止，應僅限於系爭和解書第3條所
    約定內容，並未包含補習班、托兒所負責人名義變更在內。
    依上說明，原告依據系爭和解書第3條約定，訴請被告應將
    附表二所示補習班及托兒所變更負責人為原告或其指定之人
    ，自屬無據。
五、從而，原告依據系爭和解書第1條第1款約定，訴請被告應連
    帶給付借款1,350,000元，及加計自起訴狀繕本送達翌日（
    即94年5月31日）起算之法定遲延利息，暨容忍原告進入舒
    曼補習班處所即台北市○○路202巷11及13號1樓，為有理由
    ，應予准許。至原告逾此所為請求，即非有據，應予駁回。
六、兩造陳明願供擔保，聲請宣告假執行或免為假執行，經核原
    告就金額請求勝訴部分，合於法律規定，爰分別酌定相當之
    擔保金額宣告之；至原告關於主文第2項勝訴部分，因係屬
    於關於不行為之請求權執行（強制執行法第129條規定參照
    ），性質上不適宜為假執行，故原告就此勝訴部分，雖聲請
    假執行，亦為法所不許。另原告其餘假執行之聲請，因訴之
    駁回而失所依據，不予准許。
七、本件事證已臻明確，兩造其餘攻擊或防禦方法，經本院審酌
    後，認均與本件之結論無涉，茲不再一一論述，併予敘明。
八、據上論結，本件原告之訴為一部有理由、一部無理由，依民
    事訴訟法第79條、第85第2項、第390條第2項、第392條第2
    項，判決如主文。
中　　華　　民　　國　　94　　年　　11　　月　　28　　日
                  民事第一庭    法　官　楊絮雲
以上正本係照原本作成
如對本判決上訴，須於判決送達後20日內向本院提出上訴狀
中　　華　　民　　國　　94　　年　　11　　月　　28　　日
                    　　　　　　書記官　高秋芬
